---
title: "Trabalho final"
author: "Grupo 7"
date: "19/07/2020"
output: github_document
---
## Introdução

##### A base de dados escolhida para a realização da análise exploratória referente ao Trabaho final dessa discplina foi sobre os Repasses a municípios e pode ser acessada nessa [página](http://www.transparencia.dadosabertos.mg.gov.br/dataset/repasse-a-municipios-2015-2016)

Essa base de dado possui as seguintes informações: dados sobre repasse do Estado aos municípios em relação aos tributos ICMS, IPI e IPVA. Trata-se do repasse líquido, a que cada município tem direito descontando-se outras contribuições legais e constitucionais de cada um. Retrata o repasse publicado em portarias mensais da Secretaria de Estado da Fazenda.

Na primeira fase do trabaçho final deve ser feita a importação da base que será utilziada e as perguntas que nortearão a análise exporatória.

### Perguntas

1. Quais são os 10 municípios que recebem a maior porcentagem de repasses do **ICMS**?
2. Quais são os 10 municípios que recebem a maior porcentagem de repasses do **IPI**?
3. Quais são os 10 municípios que recebem a maior porcentagem de repasses do **IPVA**?
4. Quais são os valores absolutos referentes aos 10 maiores repasses de **ICMS** e quais são elas?
5. Quais são os valores absolutos referentes aos 10 maiores repasses de **IPI** e quais são elas?
6. Quais são os valores absolutos referentes aos 10 maiores repasses de **IPVA** e quais são elas?
7. Quais são os 5 municípios que recebem o **maior** repasse total (ICMS+IPI+IPVA)?
8. Quais são os 5 municípios que recebem o **menor** repasse total (ICMS+IPI+IPVA)?
9. Quanto foi o repasse total de ICMS em cada **mês de 2016**?
10. Quanto foi o repasse total de IPI em cada **mês de 2016**?
11. Quanto foi o repasse total de IPVA em cada **mês de 2016**?

## Análise dos dados

```{r, setup, include=FALSE}
library(readr); library(readxl); library(ggplot2); library(tidyverse); library(magrittr); library(readr); library(readxl); library(ggplot2)
```

```{r, include=FALSE}

base <- read.csv("data-raw/ftrepassemun2016.csv", sep = ";", dec = ",")

base_tempo_mensal <- read.csv("data-raw/dmtempomensal2016.csv", sep = ";", dec = ",")

base_municipio <- read.csv("data-raw/dmmunicipio2016.csv", sep = ";", dec = ",", encoding = "latin1")

```

```{r, echo=FALSE}

x <- stringi::stri_trans_general(base_municipio$NOME, "latin-ascii")

base_municipio <- base_municipio %>% mutate(NOME_MUNICIPIO = x) %>% 
  select(-NOME)

```


```{r, echo=FALSE}
base_tempo_mensal <- base_tempo_mensal %>% 
  mutate(ANOMES_FORMATADO = case_when(ANOMES_FORMATADO == "01/2016" ~ "Jan",
 ANOMES_FORMATADO == "02/2016"  ~ "Fev",
 ANOMES_FORMATADO == "03/2016" ~ "Mar",
 ANOMES_FORMATADO == "04/2016" ~ "Abr",
 ANOMES_FORMATADO == "05/2016" ~ "Mai",
 ANOMES_FORMATADO == "06/2016" ~ "Jun",
 ANOMES_FORMATADO == "07/2016" ~ "Jul",
 ANOMES_FORMATADO == "08/2016" ~ "Ago",
 ANOMES_FORMATADO == "09/2016" ~ "Set",
 ANOMES_FORMATADO == "10/2016" ~ "Out",
 ANOMES_FORMATADO == "11/2016" ~ "Nov",
 ANOMES_FORMATADO == "12/2016" ~ "Dez")) %>%
  rename(NOME_MES = "ANOMES_FORMATADO")
```

1. Quais são os 10 municípios que recebem a maior porcentagem de repasses do **ICMS**?

```{r, echo=FALSE, message = FALSE, warning = FALSE}

ID <- left_join(base_municipio, base, by = "ID_MUNICIPIO")

ID %>%
  group_by(NOME_MUNICIPIO) %>%
  summarize(TOTAL_ICMS = sum(VR_ICMS)) %>%
  mutate(PORCENTAGEM_ICMS = (TOTAL_ICMS/sum(TOTAL_ICMS)*100)) %>%
  arrange(desc(PORCENTAGEM_ICMS)) %>%
  filter(PORCENTAGEM_ICMS >= 1.39) %>%
  ggplot()+
  geom_col(aes(x = NOME_MUNICIPIO, y = PORCENTAGEM_ICMS)) +
  labs(title = "10 municípios que recebem a maior porcentagem de ICMS") +
  xlab("Município") + ylab("Porcentagem ICMS")
```

2. Quais são os 10 municípios que recebem a maior porcentagem de repasses do **IPI**?

```{r, echo=FALSE, message = FALSE, warning = FALSE}
ID %>%
  group_by(NOME_MUNICIPIO) %>%
  summarize(TOTAL_IPI = sum(VR_IPI)) %>%
  mutate(PORCENTAGEM_IPI = (TOTAL_IPI/sum(TOTAL_IPI))*100) %>%
  arrange(desc(PORCENTAGEM_IPI)) %>%
  filter(PORCENTAGEM_IPI >= 1.39) %>%
  ggplot()+
  geom_col(aes(x = NOME_MUNICIPIO, y = PORCENTAGEM_IPI)) +
  labs(title = "10 municípios que recebem a maior porcentagem de IPI") +
  xlab("Município") + ylab("Porcentagem IPI")
```

3. Quais são os 10 municípios que recebem a maior porcentagem de repasses do **IPVA**?
```{r, echo=FALSE, message = FALSE, warning = FALSE}
ID %>%
  group_by(NOME_MUNICIPIO) %>%
  summarize(TOTAL_IPVA = sum(VR_IPVA)) %>%
  mutate(PORCENTAGEM_IPVA = (TOTAL_IPVA/sum(TOTAL_IPVA)*100)) %>%
  arrange(desc(PORCENTAGEM_IPVA)) %>%
  filter(PORCENTAGEM_IPVA >= 1.25) %>%
  ggplot()+
  geom_col(aes(x = NOME_MUNICIPIO, y = PORCENTAGEM_IPVA)) +
  labs(title = "10 municípios que recebem a maior porcentagem de IPVA") +
  xlab("Município") + ylab("Porcentagem IPVA")   
```

4. Quais são os valores absolutos referentes aos 10 maiores repasses de **ICMS** e quais são elas?

```{r, echo=FALSE, message = FALSE, warning = FALSE}
ID %>%
  group_by(NOME_MUNICIPIO) %>%
  summarize(TOTAL_ICMS = sum(VR_ICMS)) %>%
  mutate(ABSOLUTO_ICMS = TOTAL_ICMS/1000000) %>%
  arrange(desc(ABSOLUTO_ICMS)) %>%
  filter(ABSOLUTO_ICMS >= 144) %>%
  ggplot()+
  geom_col(aes(x = NOME_MUNICIPIO, y = ABSOLUTO_ICMS)) +
  labs(title = "10 municípios que recebem os maiores valores absolutos de ICMS") +
  xlab("Município") + ylab("ICMS (Milhões)")
```

5. Quais são os valores absolutos referentes aos 10 maiores repasses de **IPI** e quais são elas?

```{r, echo=FALSE, message = FALSE, warning = FALSE}
ID %>%
  group_by(NOME_MUNICIPIO) %>%
  summarize(TOTAL_IPI = sum(VR_IPI)) %>%
  mutate(ABSOLUTO_IPI = TOTAL_IPI/1000000) %>%
  arrange(desc(ABSOLUTO_IPI)) %>%
  filter(ABSOLUTO_IPI >= 1.78) %>%
  ggplot()+
  geom_col(aes(x = NOME_MUNICIPIO, y = ABSOLUTO_IPI)) +
  labs(title = "10 municípios que recebem os maiores valores absolutos de IPI") +
  xlab("Município") + ylab("IPI (Milhões)")
```

6. Quais são os valores absolutos referentes aos 10 maiores repasses de **IPVA** e quais são elas?

```{r, echo=FALSE, message = FALSE, warning = FALSE}
ID %>%
  group_by(NOME_MUNICIPIO) %>%
  summarize(TOTAL_IPVA = sum(VR_IPVA)) %>%
  mutate(ABSOLUTO_IPVA = TOTAL_IPVA/1000000) %>%
  arrange(desc(ABSOLUTO_IPVA)) %>%
  filter(ABSOLUTO_IPVA >= 30.0) %>%
  ggplot()+
  geom_col(aes(x = NOME_MUNICIPIO, y = ABSOLUTO_IPVA)) +
  labs(title = "10 municípios que recebem os maiores valores absolutos de IPVA") +
  xlab("Município") + ylab("IPVA (Milhões)")
```

7. Quais são os 5 municípios que recebem o **maior** repasse total (ICMS+IPI+IPVA)?

```{r, echo=FALSE, message = FALSE, warning = FALSE}
ID_MAIOR <- ID %>%
  group_by(NOME_MUNICIPIO) %>%
  summarize(TOTAL_ICMS = sum(VR_ICMS), TOTAL_IPI = sum(VR_IPI), 
            TOTAL_IPVA = sum(VR_IPVA)) 

  mutate(ID_MAIOR, REPASSE_TOTAL = (apply(ID_MAIOR[, 2:4], 1, sum))/1000000) %>%
  arrange(desc(REPASSE_TOTAL)) %>%
  filter(REPASSE_TOTAL >= 266.973532) %>%
  ggplot() +
  geom_col(aes(x = NOME_MUNICIPIO, y = REPASSE_TOTAL)) + 
  labs(title = "5 municípios que rebebem o maior valor de repasse total dos impostos (em milhões)") + xlab("Município") + ylab("Repasse total dos impostos")


```

8. Quais são os 5 municípios que recebem o **menor** repasse total (ICMS+IPI+IPVA)?

```{r, echo=FALSE, message = FALSE, warning = FALSE}
  mutate(ID_MAIOR, REPASSE_TOTAL = (apply(ID_MAIOR[, 2:4], 1, sum))/1000000) %>%
  arrange(REPASSE_TOTAL) %>%
  filter(REPASSE_TOTAL <= 1.470765) %>%
  ggplot() +
  geom_col(aes(x = NOME_MUNICIPIO, y = REPASSE_TOTAL)) + 
  labs(title = "5 municípios que rebebem o maior valor de repasse total dos impostos (em milhões)") + xlab("Município") + ylab("Repasse total dos impostos")
```

9. Quanto foi o repasse total de ICMS em cada **mês de 2016**?

```{r, echo=FALSE, message = FALSE, warning = FALSE}
base_tempo_mensal2 <- base_tempo_mensal %>% select(ID_TEMPO, NOME_MES)

meses <- c("Jan", "Fev", "Mar", "Abr", "Mai", "Jun", "Jul", "Ago", "Set", "Out", "Nov", "Dez")

ID2 <- left_join(ID, base_tempo_mensal2, by = "ID_TEMPO")
ID2 %>% select(NOME_MES, VR_ICMS) %>%
  group_by(NOME_MES) %>%
  summarize(ICMS_MES = sum(VR_ICMS)/1000000) %>%
  mutate(NOME_MES = factor(NOME_MES, levels = meses)) %>%
  arrange(NOME_MES) %>%
  ggplot()+
  geom_col(aes(x = NOME_MES, y = ICMS_MES)) +
  labs(title = "Repasse ICMS em cada mês (em milhões)") +
  xlab("Mês") + ylab("Repasse ICMS")
  
```


10. Quanto foi o repasse total de IPI em cada **mês de 2016**?

```{r, echo=FALSE, message = FALSE, warning = FALSE}
ID2 %>% select(NOME_MES, VR_IPI) %>%
  group_by(NOME_MES) %>%
  summarize(IPI_MES = sum(VR_IPI)/1000000) %>%
  mutate(NOME_MES = factor(NOME_MES, levels = meses)) %>%
  arrange(NOME_MES) %>%
  ggplot()+
  geom_col(aes(x = NOME_MES, y = IPI_MES)) +
  labs(title = "Repasse IPI em cada mês (em milhões)") +
  xlab("Mês") + ylab("Repasse IPI")

```


11. Quanto foi o repasse total de IPVA em cada **mês de 2016**?

```{r, echo=FALSE, message = FALSE, warning = FALSE}
ID2 %>% select(NOME_MES, VR_IPVA) %>%
  group_by(NOME_MES) %>%
  summarize(IPVA_MES = sum(VR_IPVA)/1000000) %>%
  mutate(NOME_MES = factor(NOME_MES, levels = meses)) %>%
  arrange(NOME_MES) %>%
  ggplot()+
  geom_col(aes(x = NOME_MES, y = IPVA_MES)) +
  labs(title = "Repasse IPVA em cada mês (em milhões)") +
  xlab("Mês") + ylab("Repasse IPVA")
```

```{r, echo=FALSE, message = FALSE, warning = FALSE}


ID_ICMS <- ID2 %>% select(NOME_MES, VR_ICMS) %>% mutate(IMPOSTO = "ICMS") %>% rename(VALOR = "VR_ICMS")
ID_IPI <- ID2 %>% select(NOME_MES, VR_IPI) %>% mutate(IMPOSTO = "IPI") %>% rename(VALOR = "VR_IPI")
ID_IPVA <- ID2 %>% select(NOME_MES, VR_IPVA)  %>% mutate(IMPOSTO = "IPVA") %>% rename(VALOR = "VR_IPVA")

bind_rows(ID_ICMS, ID_IPI, ID_IPVA) %>%
  group_by(NOME_MES, IMPOSTO) %>%
  summarize(VALOR_IMPOSTO = sum((VALOR)/1000000)) %>%
  mutate(NOME_MES = factor(NOME_MES, levels = meses)) %>%
  arrange(NOME_MES) %>%
  ggplot()+
  geom_col(aes(x = NOME_MES, y = VALOR_IMPOSTO, color = IMPOSTO)) +
  labs(title = "Repasse dos impostos em cada mês (em milhões)") +
  xlab("Mês") + ylab("Valor de repasse")

```